【裁判字號】    97,交聲,2219
【裁判日期】    970829
【裁判案由】    違反道路交通管理處罰條例聲明異議
【裁判全文】
臺灣臺北地方法院交通事件裁定        97年度交聲字第2219號
原處分機關  交通部公路總局臺北區監理所板橋監理站
異議人即
受處分人    甲○○
上列異議人即受處分人因違反道路交通管理處罰條例案件，對於
交通部公路總局臺北區監理所板橋監理站中華民國97年8月12日
所為之處分（原處分案號：板監裁字裁41-AS0000000號），聲明
異議，本院裁定如下：
    主      文
異議駁回。
    理      由
一、按機器腳踏車（即機車）行駛之車道，應依標誌或標線之規
    定行駛，道路交通安全規則第99條第1項前段定有明文。次
    按汽車（依道路交通管理處罰條例第3條第8款，汽車包括機
    器腳踏車）駕駛人爭道行駛，而有機器腳踏車，不在規定車
    道行駛之情形者，處新臺幣（下同）600元以上1,800元以下
    罰鍰，並應記違規點數1點，道路交通管理處罰條例第45條
    第13款、第63條第1項第1款分別定有明文。是機器腳踏車之
    駕駛人若駕駛機車而有不依標線在規定車道行駛之行為，經
    主管機關舉發，而於舉發通知單上所載應到案日期前提出申
    訴者，裁決即處分機關應依違反道路交通管理事件統一裁罰
    基準及處理細則（下稱處理細則）第44條第1項及違反道路
    交通管理事件統一裁罰基準表（下稱基準表）之規定，對該
    機車駕駛人裁處600元之罰鍰並記違規點數1點。
二、本件異議人即受處分人甲○○於民國97年7月5日16時15分許
    ，騎乘車牌號碼AWH-530號重型機車，行經臺北市文山區○
    ○○路○段時，經員警拍照採證，並以受處分人具有「機車
    行駛禁行車道」之違規行為予以舉發；嗣原處分機關調查結
    果，仍認受處分人確有機器腳踏車不在規定車道行駛之違規
    行為，乃依道路交通管理處罰條例第45條第13款、第63條第
    1項第1款、處理細則第44條第1項及基準表等規定，於97年8
    月12日以板監裁字裁41-AS0000000號裁決書裁處受處分人罰
    鍰600元並記違規點數1點在案。上開各情，有臺北市政府警
    察局舉發違反道路交通管理事件通知單（單號：北市警交大
    字第AS0000000號）、交通部公路總局臺北區監理所板橋監
    理站97年8月12日板監裁字裁41-AS0000000號裁決書在卷可
    稽。
三、受處分人聲明異議意旨略以：本件係因後方公車逼近並鳴喇
    叭，致伊心生畏懼，為緊急避難，閃躲公車，瞬間跨越禁行
    機車車道，此種為閃避疾駛而來之公車瞬間跨越車道之現象
    ，在馬路上經常可見，原處分應予撤銷，且依警方採證照片
    ，該機車車牌號碼難以辨識，有失明確，為此聲明異議等語
    。
四、經查，受處分人於97年7月5日16時15分許，騎乘車號AWH-53
    0號重型機車，行經臺北市文山區○○○路○段時，有行駛於
    路面劃設有「禁行機車」標線之車道之情形，有舉發照片3
    張在卷可按，並為受處分人所不爭執。按機車行駛時，應依
    標誌或標線之規定行駛，若不在規定之車道行駛，依上開道
    路交通安全規則及道路交通管理處罰條例規定，自應予以處
    罰。受處分人雖辯稱係後方公車逼近按喇叭，致心生畏懼，
    為緊急閃躲公車方跨越禁行機車車道云云，惟依本件連續拍
    攝之舉發照片以觀，受處分人原係行駛於公車左後方之右側
    第二車道，然為超越該公車，方向左跨越車道，自公車左側
    超越而行駛於劃設有「禁行機車」標線之禁行機車車道，非
    如受處分人所辯係遭後方公車鳴按喇叭逼迫，不得已方閃躲
    行駛於禁行機車車道。至於本件受處分人騎乘之機車車牌，
    依照片仍可辨識車號無誤，其辯稱車牌號碼難以辨識云云，
    並非事實。受處分人前揭所辯，均尚不足採。本件事證明確
    ，受處分人違規行為堪以認定，應依法論科。
五、綜上所述，受處分人確有駕駛機車不依標線在規定車道行駛
    之違規行為，惟已於舉發通知單所載應到案期限內提出陳述
    ，從而原處分機關依道路交通管理處罰條例第45條第13款、
    第63條第1項第1款、處理細則第44條第1項及基準表之規定
    ，裁處受處分人罰鍰600元並記違規點數1點，核無違誤，
    本件受處分人之異議為無理由，應予駁回其異議。
據上論斷，應依道路交通案件處理辦法第19條，裁定如主文。
中    華    民    國    97    年    8     月    29    日
                  交通法庭法  官  林庚棟
以上正本證明與原本無異。
如不服本裁定，應於送達後5日內向本院提出抗告狀。
                          書記官  殷玉芬
中    華    民    國    97    年    8     月    29    日


司法院資訊處製作；財團法人民間司法改革基金會備份。
